---
title: "Lectura y preparación de datos para Data Mining"
author: "Jorge_Faieta_Dacovich - NEOLAND"
date: "sys.date"
output:
  html_document:
    highlight: tango
    theme: spacelab
    toc: yes
  pdf_document:
    toc: yes
---

```{r setup, include=FALSE}
knitr::opts_chunk$set(echo = TRUE)
```

# NBA player of the week


# Descripción y enunciado
El objetivo de esta actividad es la gestión y preparación de datos. La gestión de datos es una parte muy importante de cualquier proceso de minería de datos, ya que los datos se deben preparar y preprocesar antes de iniciar el proceso de extracción de conocimiento.
Esta tarea ilustra algunos de los procedimientos básicos con los que nos podemos encontrar para preparar los datos: analizar los tipos de datos, tranformar valores, detectar e eliminar outliers, hacer un muestreo, etcétera.

# Fichero de datos
El conjunto de datos con el que trabajaremos en esta actividad surge de la bases de datos disponibles en Kaggle . En concreto, los datos corresponden a los jugadores nombrados jugadores de la semana desde la temporada 1984-1985 hasta la temporada 2017-2018. Estos datos nos ofrecen múltiples posibilidades para consolidar los conocimientos y competencias de manipulación de datos, preprocesado y análisis descriptivo. El fichero `NBA_player_of_the_week.csv` se encuentra adjunto.


# Ingesta de datos
Actualmente el fichero se encuentra en la misma carpeta de datos RMD, está en adjunto. Se enviará nueva práctica similar con los datos de ingesta a través de scraping / API / base de datos para R y Python.


# Valoraciones
- se valorarán los trabajos por los detalles, no vale con el solo enviar un trozo de código, sino la explicación es fundamental
- explicar además los resumen de cada sección (carga, preparación, EDA, limpieza, nuevos atributos, discretización, split train-test)
- conclusiones y comparativas son los más importantes para comenzar con Data Mining.

**Diciembre 2019**
1 Cargar un juego de datos
1.1 Leer el fichero de datos “housePrices.txt”
2 Consulta de los datos cargados
2.1 Consulta de las etiquetas de los datos
2.2 Consulta de datos
3 Preparación de los datos
3.1 Cambiamos los identificadores de filas y columnas
3.2 Filtramos los datos
3.3 Modificamos el contenido de los datos
4 Split Train-Test
4.1 Generamos dos conjuntos de datos train y test
4.2 Guardamos los ficheros train y test en formato .csv

Para resolver la actividad, deberéis usar algunos comandos de R que quizás no os resulten demasiado familiares y que recomendamos que investiguéis. Estos son:
  
* levels
* summary
* order/sort
* trimws
* sub
* table
* ifelse


## 1 Cargar un juego de datos
*Leer el fichero de datos “NBA_player_of_the_week.csv” y guardar los datos en un objeto con identificador denominado nba.*

```{r}
# Cargo los datos y mantengo los encabezados
nba<-read.csv("NBA_player_of_the_week.csv",header = TRUE)
```

```{r}
# Cargo La libreria que voy a utilizar 
library(tidyverse)
```


## 2 Descripción de los datos
*Describir brevemente la estructura de los datos: qué tipo de datos contiene, número de filas y columnas y nombre de las columnas. Realizar un resumen descriptivo de los datos.*

### tipo de dato con class()
```{r}
class(nba)
# Alternativa:
is.data.frame(nba)
```

### tipo de estructura
```{r}
str(nba)
# Adicionalmente observaremos sus dimensiones:
dim(nba) # 1145 Observaciones y 13 variables
```

### head() es resumen de los 6 primeros resultados
```{r}
head(nba)
```


### con ls() extraemos el listado de las variables (columnas)
```{r}
ls(nba) # Tenemos 13 Variables
```


### usando names() también extraemos las etiquetas de las columnas
```{r}
names(nba)
```


### extraemos las etiquetas de las filas con row.names() o rownames()
```{r}
row.names(nba)
```

# 3.Preparación de la base de datos
## 3.1 Asignar NA a los valores ausentes en los datos de `Conference`.



```{r}
levels(nba$Conference) # nos da accecos al atributo de una variable, Tenemos un nivel ""
table(nba$Conference) # Observamos las frecuencias absolutas.
```

*creamos una lista conf*


```{r}
conf<-(nba$Conference)
```

```{r}
conf
```

*Asignar NA a los valores ausentes en los datos de `Conference`.*
```{r}
conf[conf == ""] <- NA # Se asingan a los valores ausentes/vacíos NA
nba$Conference <- conf # La asignación se había realizado en una variable distinta "conf"
colSums(is.na(nba)) # Podemos observar la presencia de valores NA en la variables Conference, en total 384
```


*comprobaremos los nuevos datos asignados*
```{r}
str(conf)
```


## 3.2 Transformar los datos de Conference en variable categórica y mostrar la tabla de frecuencia.
```{r}
nba$Conference = as.factor(nba$Conference)
# Mostramos tabla de frecuencia
table(nba$Conference)
is.na(nba$Conference)
```


## 3.3 Comprobar que la variable tiene xxx valores ausentes
```{r}
# se realizó en un paso anterior, de todas maneras lo dejo por aca:
colSums(is.na(nba)) # 384 Valores NA
colSums(nba == "") # No encontramos valores vacíos
```
 
## 3.4 Transformar las variables Height, Player, Position, Season, Team y Weight en variables categóricas.
```{r}
str(nba)
cols <- c("Height", "Player", "Position", "Season", "Team", "Weight") # Procedo a crear un vector con los nombres de las columnas que serán posteriormente con un Loop For transformadas a variables caterógicas
for (i in cols){
  nba[,i] = as.factor(nba[,i])
}
```

## 3.5 Comprobar que estas variables no tienen valores perdidos.
```{r}
# Puedo comprobar de diferentes maneras:

# Puedo acceder a cada atributo de una variable a través de Levels y comprobar que no existen valores extraños, también podría revisar con la función Unique que me devolvería aquellos valores que no se encuentran duplicados.
levels(nba$Height)
levels(nba$Player)
levels(nba$Position)
levels(nba$Season)
unique(nba$Team)
levels(nba$Weight)

```

## 3.6 Calcular el número de anyos que pasan entre que salio el jugador elegido en el draft y la temporada en la que fue jugador de la semana. Denomina la variable tiempo.
```{r}
# Podríamos hacerlo de dos maneras:
# La primera con la función de mutate 
mutate(nba,
       time = Season.short - Draft.Year
       ) -> nba # asigno los resultados al data frame 

# nba$time =  y la diferencia entre las variables

```


## 3.7 ¿Cual es el número de años que más veces se repite entre que salen elegidos en el draft y se proclaman mejores jugadores? (moda de la variable tiempo)
```{r}
table(nba$time)
# El número de años que mas se repite es el 7, con 141 apariciones

# Alternativa
# Almacenar en una variable, las frecuencias absolutas de nba$time y aplica a dicha variable which.max

# Dudas:  
# Freq <- table(nna$time)
# Freq = (which.max(freq)) Preguntar a Marco
# Revisar documentacion which.max

```


## 3.8 La altura de los jugadores está expresada en pies (aquellas con guión) y cm. Convertir la altura expresada en pies a centimetros [https://www.piesametros.info/](https://www.piesametros.info/). Posteriormente, eliminar el texto “cm” de los datos de tipo altura y convertir la variable en numérica. Calcular media, desviación típica y boxplot.
```{r}
unique(nba$Height) # Reviso los valores unicos
str(nba$Height)

nbabk <- nba # Resplado la infomacion


# Primer intento con Grepl

view(nba %>%
  filter(!grepl("cm", Height))) # con esta op

view(nba %>%
  filter(!grepl("-", Height)))

nba[!grepl("cm", nba$Height),]

# Segundo intento con gsub

view(nba %>%
       mutate(Height = as.numeric(gsub("cm", "", Height)))) # me elimina los centimetros, sin embargo me hace NA a los pies

# usando parse_number

view(mutate(nba, Height = parse_number(Height)))

nba %>% mutate(Height = parse_character(Height))

parse_number("206cm")


# Otra 
gsub("cm", "", as.character(nba$Height))

gsub("cm", "", paste(nba$Height))
# 

view(mutate(nba, Height = contains("cm"),
       Height = contains("-")))
#
nba %>%
  mutate(Height = as.numeric(gsub("cm", "", Height) , gsub("-", "", Height))) #nada

# 

nba %>%
  mutate(Height = Height %>%
           str_replace_all("cm", "-")) %>%
  parse_number()

# DUDAS : - Puedo reemplazar "cm" y pensaba también hacerlo con el guión (pero no debo hacerlo con este ultimo).
#         - Probablemente use un For solo que al intentarlo no estoy seguro de como separa los valores que expresados en pies de los de pulgadas, el salto - no me da.

```


### 3.9
El peso de los jugadores está expresada en libras y kg. Convertir el peso expresado en kgs en libras [https://www.metric-conversions.org/es/peso/kilogramos-a-libras.htm](https://www.metric-conversions.org/es/peso/kilogramos-a-libras.htm). Convertir la variable en numérica.Calcular media, desviación típica y boxplot.
```{r}

unique(nba$Weight)

```


# 4 Información sobre posiciones en el campo y equipos.
## 4.1 Fusionar las categorias de posición en el campo F,F-C y FC en la categoría genérica Forward. Fusionar las categorias G,G-F y GF en la categoria genérica Guard. Renombrar la categoría ‘PG’ como ‘Point Guard’, ‘SG’ como ‘Shooting Guard’, ‘SF’ como ‘Small Forward’, ‘PF’ como ‘Power Forward’ y ‘C’ como ‘Center’.
```{r}


```


## 4.2 ¿En que posición ha sido más veces los jugadores de la semana nombrados?
```{r}
table(nba$Position) #La posición que más han sido nombrados los jugadores de la semana es G
round(prop.table(table(nba$Position)),2)*100 # El 16% de los jugadores han jugado como Guard, y el 14% lo ha ganado jugando como Shooting Guard y Center
```


## 4.3 ¿Cuántos equipos distintos hay?
```{r}
length(unique(nba$Team)) 

levels(nba$Team)

# Tenemos 35 equipos diferentes
```



## 4.4 ¿Cuáles son los cinco equipos que más veces han sido nombrados sus jugadores como jugador de la semana?
```{r}

# Podría obtenerlo de la siguiente manera:

# Usando el sort

sort(table(nba$Team), decreasing = T)

    # Los Angeles Lakers 71, Utah jazz 47, Boston Celtics, 43, Portland Trail Blazers 33, Detroit Pistons 29


# Alternativa con la libreria dplyer:

    # Agrupamos por equipo y contamos el numero de observaciones, sin embargo esta opcion no nos da los equipos ordenados
nba %>%
  group_by(Team) %>%
  summarise(count = n())

# Contamos la observacions para los equipos, y ordenamos con arrange, por defecto arrange ordena de menor a mayor, por lo que debemos colocar desc:
nba %>%
  count(Team) %>%
  arrange(desc(n)) 



```



# 5 Información sobre jugadores. Estadísticos descriptivos.
## 5.1 Crear una base datos denominada nba.unique en la que no se repita el nombre de ningún jugador.Trabajar a partir de ahora con esta base de datos.
```{r}

# Puedo comprobar los valores unicos usando la funcion unique:
unique(nba$Player) # Al parecer hay 274 Jugadores

# Usando la funcion distinct
nba %>%
  distinct(Player, .keep_all = T) -> nba.unique

# Importante al usar distinct solo nos devolverá la columna que colocamos como argumento, si deseamos conservar las demaás variables, debemos pasar .keep_all = T como un argumento adicional

```


## 5.2 Listar el nombre de los 10 jugadores más bajos que han sido nombrados alguna vez jugadores de la semana. No debe repetirse ningún nombre.
```{r}

# Debo tener todas las estaturas convertidads

```


## 5.3 Listar el nombre de los 10 jugadores más altos que han sido nombrados y mostrar su altura. No debe repetirse ningún nombre.
```{r}

```


# 6 Eliminación de outliers.
## 6.1 Eliminar los outliers de la variable peso (Weight) y guardar en un data frame nba.avg
```{r}

```


## 6.2 Comparar los boxplots de los datos originales en nba.unique y de los datos del peso de nba.avg
```{r}

```



## 6.3 Interpretar los resultados
```{r}

```

Con la eliminación de los outliers con índice a 150 y 272, con los pesos respetivos 300 y 500, se han reducido el numero de elementos en el segundo dataframe nba.avg. Los elementos se han reducido de 274 a 272

Además con el summary se pueden observar los siguientes cambios:
- Valor Max de 400 a 211,680
- el 1st cuartil de 73,316 a 72,765
- la mediana de 102,532 a 101,430 
- la media de 106,466 a 104,675
- el 3er cuartil y el min han quedado invariados


# 7 Clasificación de jugadores
## 7.1 Añadir una columna al conjunto de datos denominada “Altura” que contenga los valores: {“bajo”, “normal”, “alto”}. La asignación del valor depende de la altura de cada jugador. Se asigna:
- bajo: los 50 jugadores más bajos
- alto: los 50 jugadores más altos
- normal: el resto de jugadores
```{r}

```



## 7.2 Añadir una columna al conjunto de datos denominada “Peso” que contenga los valores: {“bajo”, “normal”, “alto”}. La asignación del valor depende del peso de cada jugador. Se asigna:
- bajo: los 50 jugadores con menor peso
- alto: los 50 jugadores con mayor peso
- normal: el resto de jugadores
```{r}

```



## 7.3 Calcular la media y desviación típica del peso (Weight) según la clasificación de altura de los jugadores.
```{r}

```


## 7.4 Realizar un boxplot del peso (Weight) según la clasificación de altura del jugador. Los boxplots deben estar ordenados de menos a mayor altura.
```{r}

```


## 7.5 Hacer un listado con el nombre de jugadores que tienen una altura ‘normal’ y un peso ‘alto’. Ordenar alfabéticamente por nombre.
```{r}

```

-----NO REALIZAR ESTE APARTADO ------




# 8 Preparación de datos para la minería de datos
>Se desea aplicar un modelo de minería de datos. Seguir los pasos siguientes:

## 8.1 Incluir en el conjunto de datos original (nba) la clasificación del peso y la altura de los jugadores contenida en la base de datos nba.unique. Denomina este conjunto de datos dataset
```{r}

```



## 8.2 Generar un conjunto de datos donde no se incluya la variable ‘Season’ ni la variable ‘Real_value’. Denomina este conjunto de datos dataset2
```{r}

```


## 8.3 Verificar que no hay ningún valor NA. Si existen, eliminar las filas que los contienen. Denomina el conjunto de datos data.limpio.
```{r}

```




## 8.4 Muestrear el conjunto de datos resultante en un conjunto de entrenamiento ‘train’ (70%) y un conjunto de test ‘test’ (30%)
```{r}
#install.packages(caTools)
require(caTools) # para el train-test utilizamos la libreia(caTools)
```



## 8.5 Escribir los conjuntos de train y test en un fichero.
```{r}
write.csv(train, "train70.csv", row.names=FALSE)
write.csv(test, "test30.csv", row.names=FALSE)
```


## 9 Realizar las mismas operaciones con un train-dev-test 75-15-15
```{r}

```


